【裁判字號】    97,家聲,147
【裁判日期】    970827
【裁判案由】    變更子女姓氏
【裁判全文】
臺灣高雄地方法院民事裁定             97年度家聲字第147號
聲  請  人  乙○○
相  對  人  甲○○
上當事人，聲請變更子女姓氏事件，本院裁定如下：
    主  文
變更乙○○（男，民國○○年○月○日生，身分證統一編號：
Ｚ000000000號號）之姓氏為母姓「歐」。
程序費用新臺幣壹仟元由相對人負擔。
    理  由
一、聲請意旨略以：聲請人與相對人係父子關係，因聲請人父母
    於結婚時即約定所生第2 胎子女，改從母姓以為家無男丁之
    母親家族傳宗接代。惟礙於渠等不暗法律，致母親往生迄今
    皆未能完成母親遺願，今幸賴政府德政，依法可改依母姓，
    是以為完成母親之遺願，並使母親家族有可傳宗接代之人，
    爰依法提起本聲請等語。
二、按「有下列各款情形之一，且有事實足認子女之姓氏對其有
    不利之影響時，父母之一方或子女得請求法院宣告變更子女
    之姓氏為父姓或母姓：一、父母離婚者。二、父母之一方或
    雙方死亡者。三、父母之一方或雙方生死不明滿三年者。四
    、父母之一方曾有或現有未盡扶養義務滿二年者。」，民法
    第1059條第5 項定有明文，是以聲請人聲請變更子女姓氏，
    除需具備上開各款之一之要件外，尚需有事實足認子女之姓
    氏對其不利，否則即不符上開法律之規定。
三、經查，聲請人主張之事實，業據其提出戶籍謄本、接管謄本
    、戶口名簿、除戶謄本各1 份為證，堪信為真實，且聲請人
    亦到庭自承：聲請人雙親皆已去逝，因我母親家族都沒有男
    孩，他們結婚時就約定第2 胎要隨母姓，但他們不知道怎麼
    辦理，我母親於在世時也一直念念不忘，我一直供奉的是我
    母親那邊牌位，假如那天我死了，也不知道我要去我父親那
    邊或母親那邊，而且沒有完成母親遺願，我良心不安，雖然
    改姓對我來講很麻煩，但如果不改，我會很難過，且我母親
    家族那邊的墓碑都還有我的名字等情。綜上所述，聲請人自
    承雙親皆已去逝，因聲請人母親家族都沒有男孩，是以聲請
    人父母結婚時早已約定第2 胎要隨母姓，僅因不知道如何辦
    理，而拖延至父母親過世後仍未辦理，而其母親在生前亦念
    念不忘此事，且聲請人母親家族牌位一直由聲請人供奉，為
    完成母親家族傳宗接代之遺願，而為本件聲請等情，本院審
    酌上情，據聲請人所述因父母均已逝世，並曾約定由第2 胎
    之聲請人改姓母姓以觀，審酌聲請人父親家族除聲請人外尚
    有其他子女可對父親姓氏為傳承，是以縱聲請人改冠母姓亦
    對父親家族並無任何不利之情形，且為有利於聲請人對家庭
    之認同感、歸屬感及身心健全之發展等情考量，且基於姓氏
    具社會人格之可辨性，並具家族制度之表徵，認該聲請人若
    無法從母姓對其人格發展確有明顯不利之影響，實有變更為
    母姓之必要。從而，依上開法之規定，本件聲請為有理由，
    應予准許。
四、依非訟事件法第21條第2 項、第24條第1 項，民事訴訟法第
    95條、78條，裁定如主文。
中    華    民    國    97    年    8     月    27    日
                  家事法庭  法  官  吳文婷
以上正本係照原本作成。
如對本裁定抗告須於裁定送達後10日內向本院提出抗告狀。
中    華    民    國    97    年    8     月    28    日
                            書記官  黃進遠


司法院資訊處製作；財團法人民間司法改革基金會備份。
